臺灣高等法院民事判決
109年度上字第110號
上  訴  人  曾柏瑋  

被  上訴人  吳馨恩  

上列當事人間請求繼續審判事件，上訴人對於中華民國108年12
月6日臺灣新北地方法院108年度續字第1號第一審判決提起上訴
，本院於109年5月14日言詞辯論終結，判決如下：
    主      文
上訴駁回。
第二審訴訟費用由上訴人負擔。
    事實及理由
壹、程序方面
一、按和解有無效或得撤銷之原因者，當事人得請求繼續審判。
    民事訴訟法第380條第2項定有明文。是當事人依上開規定請
    求繼續審判，既係以和解有無效或得撤銷之原因，請求法院
    就和解成立前之本案訴訟為辯論及裁判，自應以作成訴訟上
    和解之法院為管轄法院甚明。從而，上訴人以兩造於民國10
    8年7月5日就原法院108年度訴字第1018號侵權行為損害賠償
    等事件（下稱原案）成立之訴訟上和解（下稱系爭和解），
    有無效或得撤銷之原因為由，請求繼續審判，自應以成立系
    爭和解之原法院為管轄法院無誤。上訴人援引個人資料保護
    法第33條第1項規定，主張原案專屬被上訴人住所地所在之
    臺灣新竹地方法院（下稱新竹地院）管轄，原法院違背專屬
    管轄規定而為裁判，並據此先位請求廢棄原判決，將本件移
    送於新竹地院，顯屬誤會，不足憑採。
二、被上訴人經合法通知未於言詞辯論期日到場，核無民事訴訟
    法第386條所列各款情形，爰依上訴人之聲請，由其一造辯
    論而為判決。
貳、實體方面
一、上訴人主張：兩造雖於108年7月5日，就原案成立系爭和解
    ，然上訴人曾於108年7月4日遞狀聲請書記官迴避，依民事
    訴訟法第37條第1項前段及第39條規定，自應停止原案之訴
    訟程序，詎原法院未依法停止，並逕為系爭和解，該和解自
    有無效或得撤銷之原因，爰依民事訴訟法第380條第2項規定
    ，請求繼續審判等語。
二、被上訴人未於言詞辯論期日到場，據其提出之書狀則以：上
    訴人請求繼續審判為無理由等語，資為抗辯。
三、原審駁回上訴人之請求，上訴人不服，提起上訴，先位聲明
    ：㈠原判決廢棄；㈡請准判決移送新竹地院。備位聲明：㈠原
    判決廢棄；㈡由原法院就原案繼續審理。被上訴人於二審未
    提出書狀為任何答辯及聲明。
四、本院之判斷
  ㈠上訴人主張其前對被上訴人提起原案訴訟，雙方並於108年7
    月5日成立系爭和解等情，有和解筆錄在卷可稽（見原案卷
    第255頁），自堪信為真實。
　㈡上訴人雖主張系爭和解有前述無效或得撤銷之原因，而請求
    繼續審判，然：　
　1.按和解有無效或得撤銷之原因者，當事人得請求繼續審判，
    民事訴訟法第380條第2項定有明文。所謂無效或得撤銷之 
    事由，包括私法上及訴訟上之無效或得撤銷而言。前者如和
    解有內容違反法律強制禁止規定或背於公序良俗，或和解有
    詐欺、脅迫、錯誤等情形；後者如和解之當事人無當事人能
    力或無訴訟能力、當事人不適格、訴訟代理人無特別代理權
    等情形。且該無效或得撤銷原因之有無，悉依和解成立時之
    狀態決之，不包括和解成立前存在或和解成立後發生之事由
    在內，倘無民事訴訟法第380條第2項之情形，自無繼續審判
    之可言。
  2.上訴人雖主張其曾於108年7月4日遞狀聲請書記官迴避，然
    原法院並未依民事訴訟法第39條準用第37條第1項前段之規
    定，停止原案之訴訟程序，並逕為系爭和解，故系爭和解應
    屬無效云云。然經核上開主張，並非關於系爭和解在內容方
    面或雙方當事人之意思表示方面，有何實體法上無效或得撤
    銷之事由，亦非指系爭和解之本身，在訴訟法上有何因雙方
    當事人不具成立訴訟上和解之能力或資格，以致系爭和解不
    發生訴訟法上之和解效力或有得撤銷之事由，則上訴人執此
    主張系爭和解應為無效，已難認有據。
　3.次按，法官被聲請迴避者，在該聲請事件終結前，應停止訴
    訟程序，但其聲請因違背民事訴訟法第33條第2項，或第34
    條第1項或第2項之規定者，或顯係意圖延滯訴訟而為者，不
    在此限，同法第37條第1項定有明文。又上開規定於聲請書
    記官迴避時準用之，同法第39條亦有明定。是當事人聲請書
    記官迴避時，如其聲請違反民事訴訟法第37條第1項但書所
    列情形，自無需停止訴訟程序。經查，上訴人雖於108年7月
    4日遞狀聲請原案書記官迴避，經原法院於同日收受，然上
    開書狀係於108年7月8日始經原法院民事科收文（見原案卷
    第225頁），尚未送交承辦法官查悉，而上訴人於108年7月5
    日言詞辯論期日親自到庭參與辯論時，復未曾表明其業已聲
    請該案書記官迴避，故訴訟程序應予停止之意旨，逕就原案
    為聲明、陳述及辯論，並經法官勸諭後，同意與被上訴人成
    立訴訟上和解（見原案卷第181-184頁），足見上訴人對於
    原案訴訟程序未因其聲請書記官迴避而停止乙事，當時並未
    提出任何爭執及異議。又查，上訴人就原案曾於108年5月28
    日到庭進行言詞辯論，則其於該次言詞辯論期日後，對原案
    書記官聲請迴避，依民事訴訟法第33條第2項、第34條第1、
    2項之規定，自應就迴避之原因係發生或知悉在上開言詞辯
    論期日之後，及該書記官執行職務有偏頗之虞之迴避原因，
    於3日內提出釋明，然上訴人於聲請迴避時所提之對話記錄
    （見原案卷第227-242頁），其內容僅為其與被上訴人間之
    對話留言，難認已就原案書記官在108年5月28日言詞辯論期
    日後，有何執行職務有偏頗之虞之迴避原因，提出釋明，是
    上訴人聲請原案書記官迴避，即有違反民事訴訟法第33條第
    2項、第34條第2項規定之情事，依同法第37條第1項但書之
    規定，原案之訴訟程序應無庸停止。是以，上訴人以原案訴
    訟程序未予停止並作成系爭和解，違反民事訴訟法第39條準
    用第37條第1項前段之規定為由，主張系爭和解應為無效云
    云，自非可取。
　4.另上訴人所指原法院未就上訴人所提聲請書記官迴避書狀係
    於108年7月8日始經民事科收受乙事，令當事人有辯論之機
    會，業已違反民事訴訟法第278條第2項之規定云云（見本院
    卷第81頁），然此屬另案上訴人聲請書記官迴避事件（原法
    院108年度聲字第204號）可得審酌之範疇，核與系爭和解成
    立時有無無效或得撤銷之事由存在無關，是上訴人據此為請
    求繼續審判之理由，亦難認可採。至於上訴人於原審主張系
    爭和解無法確認已履行部分，在本件聲請繼續審判中不再主
    張（見本院卷第80頁），併予敘明。此外，上訴人復無法證
    明系爭和解有何其他無效或得撤銷之事由，其請求繼續審判
    ，自無從准許。
五、綜上所述，上訴人依民事訴訟法第380條第2項規定，請求繼
    續審判，於法不合，不應准許。原審為上訴人敗訴之判決，
    並無不合。上訴論旨指摘原判決不當，求予廢棄改判，為無
    理由，應駁回其上訴。
六、本件事證已臻明確，兩造其餘之攻擊或防禦方法及所用之證
    據，經本院斟酌後，認為均不足以影響本判決之結果，爰不
    逐一論列，附此敘明。
七、據上論結，本件上訴為無理由，依民事訴訟法第449條第1項
    、第78條、第463條、第385條第1項前段，判決如主文。
中　　華　　民　　國　　109 　年　　5 　　月　　28　　日
                  民事第二十庭 
                        審判長法  官  陳雅玲
                              法  官  吳燁山
                              法  官  馬傲霜
正本係照原本作成。
如不服本判決，應於收受送達後20日內向本院提出上訴書狀，其
未表明上訴理由者，應於提出上訴後20日內向本院補提理由書狀
（均須按他造當事人之人數附繕本）上訴時應提出委任律師或具
有律師資格之人之委任狀；委任有律師資格者，另應附具律師資
格證書及釋明委任人與受任人有民事訴訟法第466條之1第1項但
書或第2項（詳附註）所定關係之釋明文書影本。如委任律師提
起上訴者，應一併繳納上訴審裁判費。
中　　華　　民　　國　　109 　年　　5 　　月　　28　　日

    　　　　　　　　　　　　　書記官  崔青菁
附註：
民事訴訟法第466條之1（第1項、第2項）：
對於第二審判決上訴，上訴人應委任律師為訴訟代理人。但上訴
人或其法定代理人具有律師資格者，不在此限。
上訴人之配偶、三親等內之血親、二親等內之姻親，或上訴人為
法人、中央或地方機關時，其所屬專任人員具有律師資格並經法
院認為適當者，亦得為第三審訴訟代理人。